最高法院刑事判決　　　　　　　　　　　　　　　九十三年度台上字第六八０九號
　　上　訴　人　台灣高等法院台南分院檢察署檢察官
　　被　　　告　甲○○
右上訴人因被告偽造文書案件，不服台灣高等法院台南分院中華民國九十三年九月十
五日第二審判決（九十三年度上訴字第四二三號，起訴案號：台灣嘉義地方法院檢察
署八十八年度偵字第一八００號），提起上訴，本院判決如左：
    主  文
上訴駁回。
    理  由
按刑事訴訟法第三百七十七條規定，上訴於第三審法院，非以判決違背法令為理由，
不得為之。是提起第三審上訴，應以原判決違背法令為理由，係屬法定要件。且必須
依據卷內資料為具體指摘，並足據以辨認原判決已具備違背法令之形式，始屬相當。
如果上訴理由書狀並未依據卷內訴訟資料，具體指摘原判決不適用何種法則或如何適
用不當，或所指摘原判決違法情事，顯與法律規定得為第三審上訴理由之違法情形，
不相適合時，均應認其上訴為違背法律上之程式，予以駁回。本件原判決維持第一審
論被告甲○○以行使偽造私文書，足以生損害於他人罪，判處有期徒刑陸月，如易科
罰金，以參佰元折算壹日。偽造之「張政祥」印章壹枚及扣案之「收據」上偽造之「
張政祥」署名與印文各壹枚均沒收之判決，駁回上訴人在第二審之上訴。係依憑告訴
人呂政娟於偵查中及第一審審理時之指訴；證人呂佳昌於第一審審理時之證述，並參
酌扣案「收據」正本一紙及被告個人戶籍資料報表一紙在卷等證據資料，而為論斷，
已詳敘其所憑證據及認定之理由。而以被告於第一審審理時所辯：「張政祥」係其偏
名，告訴人知悉其本名為甲○○，其僅於「收據」上簽名，沒有蓋用「張政祥」印章
，向告訴人收取之四萬元事後已囑託告訴人之胞兄呂佳昌返還云云，為飾卸之詞，不
足採取，在理由內依憑卷證資料，詳加指駁；並說明：（一）被告曾於偵查時自承：
除向告訴人聲稱得代辦購車貸款事宜外，不曾幫他人辦理購車貸款相關事宜，且被告
當時並非從事汽車買賣相關業務，竟以代辦購車貸款為由向告訴人取得金錢，顯見其
有行詐之犯意；又被告於收取四萬元訂金後，並未依約於一星期後交付汽車，且未與
告訴人聯絡，甚至亦置之不理，益徵其有詐取財物之犯意。（二）被告於偵查時復供
稱：其偏名為「張政祥」，使用之名片均印「張政祥」云云，但當檢察官命其提出「
張政祥」之名片，則無法提出，堪認被告有刻意隱匿真實姓名之意圖。且如告訴人知
悉被告之真實姓名，則於被告避不見面後，衡諸經驗及論理法則，告訴人必以被告之
真實姓名提出告訴，然當時告訴人係對「張政祥」提出告訴，嗣經檢察官追查，始確
知被告真實姓名為甲○○，堪認告訴人並不知悉被告本名。（三）被告之姓名為甲○
○，並未合法更改姓名，其竟冒用「張政祥」名義製作屬於私文書性質之「收據」，
顯已該當偽造私文書之構成要件。又被告既已簽署「張政祥」姓名，則除被告外，實
難認有何人需另行蓋用「張政祥」印章於「收據」上，被告所辯扣案「收據」上「張
政祥」印章印文非其蓋用云云，非可採信，而不能採為被告有利之認定。從形式上觀
察，原判決並無違法之情形存在。檢察官上訴意旨略稱：原審既維持第一審之判決，
駁回被告之上訴，自應依刑法第二百十九條之規定，對上開偽造之「張政祥」之印章
一枚、「張政祥」印文及「張政祥」之署押，均應諭知沒收。但原判決理由內僅論及
第一審之論罪法條及量刑合法妥適，予以維持，駁回被告之上訴，對於第一審宣告沒
收部分是否予以維持，並未敘述，原判決對於沒收部分，即有判決不適用法則及判決
不載理由或理由不備之違法云云。惟查：原判決於理由內漏未說明第一審判決已諭知
之應沒收部分是否予以維持之理由，固稍有瑕疵，但其既維持第一審之全部判決，並
已引用刑法第二百十九條（見原判決第五頁倒數第三行），表示認同第一審有關沒收
宣告之諭知，且此漏載部分尚不影響於全案情節與判決之本旨，非不得由原審以裁定
更正，依刑事訴訟法第三百八十條規定，仍不得據為合法之第三審上訴理由。其上訴
違背法律上之程式，應予駁回。
據上論結，應依刑事訴訟法第三百九十五條前段，判決如主文。
中　　　華　　　民　　　國　　九十三　　年　　 十二 　　月　　二十四　　日
                              最高法院刑事第九庭
                                  審判長法官  林　增　福
                                        法官  邵　燕　玲
                                        法官  陳　世　雄
                                        法官  陳　朱　貴
                                        法官  郭　毓　洲
      右正本證明與原本無異
                                              書  記  官
中　　　華　　　民　　　國　　九十三　　年　　 十二 　　月　　 三十 　　日
                                                                        Ｅ
